臺灣臺北地方法院民事判決　　　　　　 95年度簡上字第212號
上　訴　人　國聯保全股份有限公司
法定代理人　己○○
訴訟代理人　丁○○
　　　　　　丙○○
被　上訴人　行將企業股份有限公司
法定代理人　辛○○
訴訟代理人　庚○○
　　　　　　戊○○
　　　　　　甲○○
上列當事人間請求返還不當得利事件，上訴人對於中華民國95年
1月26日本院臺北簡易庭94年度北簡字第39091號第一審判決提起
上訴，本院於96年3月23日言詞辯論終結，判決如下：
    主      文
上訴駁回。
第二審訴訟費用由上訴人負擔。
    事實及理由
一、本件上訴人起訴主張：伊與被上訴人簽訂保全服務契約書，
    約定由伊提供被上訴人高雄分公司車輛保管場（即位於高雄
    市○○路785巷66號，下稱系爭保管場)之警衛安全服務工作
    ，服務期間自民國93年4月1日至94年3月31日止。訴外人惠
    鋒汽車拖吊有限公司負責人乙○○於93年10月6日晚間8時30
    分許，誤將懸掛車牌號碼R7-1388自小客車（下稱系爭車輛
    ）拖吊至該保管場後，交由伊所屬員工黃巖正簽收；嗣於同
    日晚間11時40分許，乙○○發現該車實係屬「長江當鋪」所
    有，並非屬蔡炳章所有而設定動產擔保抵押予匯通商業銀行
    股份有限公司 (該公司已由國泰世華銀行股份有限公司〈下
    稱國泰世華銀行〉合併承受) 之協尋車輛（下稱國泰世華銀
    行協尋車輛），乃經黃巖正同意，將該車輛自系爭保管場拖
    走。惟被上訴人以伊違反保管契約，致其遭國泰世華銀行求
    償新台幣 (下同)137,996 元為由，向伊請求賠償損害，經
    伊依約賠償後，以乙○○涉有詐欺罪嫌，向台灣高雄地方法
    院檢察署 (下稱高雄地檢署)提出告訴，經該署檢察官以系
    爭車輛係「長江當鋪」所有，故將乙○○予以不起訴處分確
    定在案。足見系爭車輛既非屬國泰世華銀行之協尋車輛，則
    伊自無庸對被上訴人負損害賠償責任等情。爰依不當得利之
    法律關係，求為命被上訴人應返還伊137,996元，及加計自
    起訴狀繕本送達翌日起算之法定遲延利息之判決。原審法院
    為上訴人全部敗訴之判決，經上訴人聲明不服，並於本院聲
    明：
    (一)原判決廢棄。(二)上開廢棄部分，被上訴人應給付上訴人
    137,996元，及自自起訴狀繕本送達翌日起至清償日止，按
    年息5％計算之利息。
二、被上訴人則以：國泰世華銀行並未填具放行單，上訴人員工
    黃巖正竟擅自同意乙○○將系爭車輛自保管場內拖走，顯已
    違反保全服務契約；況上訴人賠償款項137,996元，伊已給
    付予國泰世華銀行，縱受有利益已不存在等語，資為抗辯。
    並於本院聲明：上訴駁回。
三、查，上訴人主張：兩造簽訂保全服務契約書，約定由上訴人
    提供被上訴人系爭保管場之警衛安全服務工作，服務期間自
    93年4月1日至94年3月31日止。乙○○於93年10月6日晚間8
    時30分許，將系爭車輛拖吊至系爭保管場後，交由黃巖正簽
    收；嗣於同日晚間11時40分許，乙○○以該車輛係屬「長江
    當鋪」所有為由，將系爭車輛自系爭保管場拖走，而車牌號
    碼R7-1388自小客車係蔡炳章所有，並以該車輛設定動產擔
    保抵押予匯通商業銀行股份有限公司 (該公司已由國泰世華
    銀行合併承受) ，因黃巖正同意乙○○將系爭車輛自系爭保
    管場拖走，致伊賠償被上訴人137,996元，被上訴人再將該
    賠償款項轉付予國泰世華銀行；伊以乙○○涉有詐欺罪嫌，
    向高雄地檢署檢察官提出告訴，經該署檢察官不起訴處分確
    定在案等情，有卷附保全服務契約書、警衛日誌、匯款申請
    書、高雄地檢署檢察官94年度偵字第13875號不起訴處分書
    、國泰世華商業銀行整批匯款檔案內容清單、動產擔保交易
    動產抵押設定登記申請書、車輛動產抵押契約書、汽車新領
    牌照登記書、汽車過戶申請登記書可憑（見原審卷第5至12
    頁、第16頁、第22頁、第26至27頁、第47頁，本院卷第57至
    59頁），並為被上訴人所不爭執（見本院卷第136頁反面、
    第137頁），堪信為真。
四、本件應審究者為(一)乙○○所拖吊之系爭車輛，是否非國泰世
    華銀行之協尋車輛？(二)被上訴人受領上訴人賠償137,996元
    是否有不當得利？茲分別論述如下：
(一)、乙○○拖吊之系爭車輛，是否非國泰世華銀行之協尋車輛？
  1.按當事人主張有利於己之事實者，就其事實有舉證之責任，
    民事訴訟法第277條前段定有明文。且，負舉證責任之當事
    人，須證明至使法院就該待證事實獲得確實之心證，始盡其
    證明之責任（最高法院93年度台上字第2058號判決意旨參照
    ）。準此，上訴人自應就乙○○所拖吊之系爭車輛，與國泰
    世華銀行協尋之車牌號碼R7-1388自小客車並非同一車輛乙
    事，負舉證之責。
  2.上訴人主張：遭乙○○拖吊之系爭車輛，並非國泰世華銀行
    之協尋車輛云云，固據提出高雄地檢署檢察官94年度偵字第
    13875號不起訴處分書為證（見本院卷第8至10頁）。然查，
    該署檢察官係以乙○○主觀上並無意圖為自己不法所有，並
    參酌該車牌原所有權人蔡炳章之行車執照、身份證影本及流
    當證明書等文件，認乙○○不具有詐欺之主觀犯意為由，將
    其予以不起訴處分在案。然遍查該偵查卷宗內，從未見長江
    當鋪提出與該車牌R7-1388同一車款之車輛流當證明書或相
    關資料，可資證明乙○○拖吊之系爭車輛僅係因車牌遭扣，
    而將國泰世華銀行協尋車輛之車牌R7-1388懸掛於該車乙事
    ；雖乙○○於本院證稱其確實核對拖吊之車輛之引擎號碼與
    車牌R7-1388之引擎號碼不同，才將該車輛自該保管場中拖
    回予長江當鋪等語（見本院卷第156頁），惟乙○○因涉有
    詐欺罪嫌而經上訴人提出告訴致遭檢察官偵辦，則其所為證
    述自係對己有利之陳述，要不足以證明乙○○拖吊之系爭車
    輛即非國泰世華銀行之協尋車輛。準此，縱乙○○因無主觀
    犯意致檢察官不起訴處分在案，但此亦無法證明乙○○所拖
    吊之系爭車輛即非國泰世華銀行之協尋車輛（最高法院38年
    穗上字第87號判例意旨參照）。
(二)、被上訴人受領上訴人賠償137,996元是否有不當得利？
    承前所述，上訴人既無法證明乙○○拖吊之系爭車輛並非國
    泰世華銀行之協尋車輛，而上訴人所屬員工黃巖正於乙○○
    未提出放行單之情形下，竟擅自同意乙○○將該車輛自系爭
    保管場中拖走，顯已違反安全管制勤務規定（見原審卷第41
    頁），是被上訴人因上訴人上列違反保全服務契約，致國泰
    世華銀行無法就設定動產擔保車輛獲償，因而遭國泰世華銀
    行求償137,996元，乃依保全服務契約第7條約定（見原審卷
    第10頁），要求上訴人賠償該款項137,996元，並給付予國
    泰世華銀行（見原審卷第47頁），自無何不當得利可言。是
    上訴人主張：被上訴人受領該款項137,996元，顯有不當得
    利云云，要無可取。
五、從而，上訴人主張依不當得利之法律關係，請求被上訴人給
    付受領款項137,996元及加計法定遲延利息，為無理由，不
    應准許。原審為上訴人敗訴之判決，理由雖與本院容有不同
    ，但結論並無二致。故上訴意旨指摘原判決不當，求予廢棄
    改判，仍為無理由，應予駁回。
六、本件事證已臻明確，兩造其餘攻擊或防禦方法，經本院審酌
    後，認均與本件之結論無涉，茲不再一一論述，併予敘明。
七、據上論結，本件上訴為無理由，依民事訴訟法第436  條之1
    第3項、第449條第2項、第78條，判決如主文。
中　　華　　民　　國　　96　　年　　4 　　月　　13　　日
                 民事第一庭    審判長法　官　詹文馨
                  　　　　　　　　　 法　官　傅中樂
                                     法  官  楊絮雲
以上正本係照原本作成
本判決不得上訴。
中　　華　　民　　國　　96　　年　　4 　　月　　13　　日
                                     書記官  高秋芬
